【裁判字號】    99,消債抗,30
【裁判日期】    990614
【裁判案由】    更生事件
【裁判全文】
臺灣臺北地方法院民事裁定            99年度消債抗字第30號
抗  告  人  甲○○
代  理  人  劉韋廷律師
上列抗告人因消費者債務清理事件聲請更生，對於中華民國99年
2月4日本院98年度消債更字第433號裁定提起抗告，本院裁定如
下：
   主  文
抗告駁回。
抗告程序費用新臺幣壹仟元由抗告人負擔。
    理  由
一、按債務人對於金融機構因消費借貸、自用住宅借款、信用卡
    或現金卡契約而負債務，在聲請更生或清算前，應提出債權
    人清冊，以書面向最大債權金融機構請求協商債務清償方案
    並表明共同協商之意旨；自債務人提出協商請求之翌日起逾
    30日不開始協商，或自開始協商之翌日起逾90日協商不成立
    ，債務人得逕向法院聲請更生或清算，消費者債務清理條例
    （下稱消債條例）第151條第1項及第153條分別定有明文。
    揆諸消債條例第151條第1項所定之前置協商程序，其立法意
    旨係認債務人對於金融機構因前開原因所負欠債務，其法律
    關係較為單純明確，金融機構並已訂有債務協商機制，如能
    協商成立，債務人不需依本條例聲請更生或清算，使債務人
    得自主解決其債務，並可疏減法院負擔，有效分配司法資源
    ，爰就此部分採行協商前置主義；同條例第153條之立法意
    旨則係為免協商程序之延滯影響債務人清理債務，債權人如
    遲不開始協商，或債務清償方案遲未能協商成立，應許債務
    人逕向法院聲請更生或清算，以儘速清理債務，早日重建經
    濟生活。是債務人提出協商請求，倘無正當理由拒絕其能力
    得負擔之協商條件，致協商不成立，即難認其符合消債條例
    第153條之規定，而得逕向法院聲請更生。
二、抗告意旨略以：伊所陳報每月生活支出為聲請前2年生活開
    銷，因伊長期入不敷出，始致其目前之債務窘境，伊願意節
    省開支，每月按時清償新臺幣（下同）3,000元，實具還款
    之誠意，原審豈可片面依據伊聲請前2年收支資料，即剝奪
    伊重建更生之可能。況且，伊目前因各債權銀行及資產管理
    公司之催討，其收入根本無法負擔，生活困頓，復加上每月
    薪津已遭債權銀行強制扣薪1/3，致伊難以維生。原審縱認
    伊初步提出之更生方案，對債權人顯失公平，亦應使伊知悉
    ，並詢問其能否負擔更多之清償金額為妥，惟原審逕自駁回
    抗告人更生之聲請，顯使消債條例欲使「有誠意面對自身債
    務之人得透過該條例重建其經濟生活」之立法目的落空，且
    伊客觀上實具有不可歸責於己之事由致履行顯有重大困難情
    形，是原裁定之理由顯屬牽強，為此提起抗告。
三、經查：
  (一)抗告人自承其有債務總額為3,789,433元，有擔保及無擔保
    債務總額未逾12,000,000元，目前抗告人每月工作收入約為
    26,000元等情，業據其提出財產及收入狀況說明書、債權人
    清冊、在職證明書、薪資明細單、薪資轉帳存摺影本、財團
    法人金融聯合徵信中心當事人綜合信用報告、財產歸屬資料
    清單等件為證，堪信為真實。又抗告人前依消債條例第151
    條第1項規定，以書面向最大債權金融機構遠東國際商業銀
    行股份有限公司（以下簡稱「遠東銀行」）請求前置協商，
    經遠東銀行提出二階段還款，月付5,000元之協商方案，因
    抗告人表明「因現職是約聘性質，無法確保到期是否能獲得
    續約，故無法同意該行所提供之協商方案。」，遠東銀行遂
    於民國（下同）98年4月14日與抗告人完成面談程序後，發
    給其協商不成立證明，亦有前置協商不成立通知書在卷可憑
    。
  (二)雖抗告人主張其每月生活必要支出為28,027元，並提出每月
    生活支出明細表為據。惟查，上開明細表所臚列之各項支出
    金額，除勞、健保外，均未據抗告人提出證據以實其說，已
    難遽信為真實。而依內政部主計處公告抗告人請求前置協商
    當年度即98年度之臺北市最低生活費（以每年家庭收支調查
    ，計算出平均每人每月消費支出之60%作為最低生活費）為
    14,558元（包括食、衣、住、行），另抗告人每月尚應負擔
    健保費360元及勞保費396元，依此計算，抗告人每月薪資所
    得26,000元於扣除上開必要支出後，尚餘10,686元（計算式
    ：26,000元－14,558元－360元－396元＝10,686元），縱認
    抗告人主張其尚應負擔其母親之撫養費3,000元一情屬實，
    仍足以履行遠東銀行所提供之協商方案即每月支付5,000元
    。
    抗告人雖復主張其協助母親購買自用住宅每月尚須負擔房貸
    費用4,000元云云，惟房屋貸款名義上雖屬債務，然實質上
    係藉由按期繳納貸款而逐期累積個人資產，如許抗告人代其
    母親乙○○繳納遠東銀行之貸款本息，將使抗告人逐期累積
    之個人資產歸屬乙○○所有，並使抗告人之經濟負擔轉嫁予
    其他債權人承受，此與誠信原則顯然相悖，且抗告人優先清
    償乙○○積欠遠東銀行之貸款本息，亦與債權人公平受償原
    則有違，自難認此部份之支出係屬生活必要支出。
  (三)綜上所述，抗告人於與最大債權金融機構遠東銀行協議時，
    顯無不能負擔遠東銀行所提出每月清償5,000元之協商方案
    ，詎其竟以現職係約聘性質，無法確保到期是否能獲得續約
    為由而拒絕同意上開協商方案，自難認有何正當理由，揆諸
    首揭說明，尚不得逕依消債條例第153條之規定向法院聲請
    更生。從而，原裁定駁回抗告人所為更生之聲請，要無違誤
    ，抗告意旨指摘原裁定不當，聲明廢棄，為無理由，應予駁
    回。
四、據上論結，本件抗告為無理由，依消費者債務清理條例第15
    條，民事訴訟法第495條之1第1項、第449條第1項、第95條
    、第78條，裁定如主文。
中    華    民    國    99    年    6    月     14    日
                      民事第一庭審判長法官許紋華
                                  法  官  賴秀蘭
                                  法  官  林春鈴
以上正本係照原本作成。
本裁定不得再抗告。
中    華    民    國    99    年    6    月     14    日
                                  書記官  潘惠敏

司法院資訊處製作；財團法人民間司法改革基金會備份。
